臺灣臺中地方法院刑事判決
109年度訴字第1363號
公  訴  人  臺灣臺中地方檢察署檢察官
被      告  江杰蒼


輔  佐  人  江甲富


被      告  林萬錦


            董彬志


            葉晉丞



上列被告因違反槍砲彈藥刀械管制條例等案件，經檢察官提起公
訴（109年度偵字第4930、9640號），本院判決如下：
    主    文
乙○○、辛○○、巳○○、辰○○均無罪。
    理    由
一、公訴意旨略以：被告乙○○胞兄丙○○（無積極證據證明有犯意之聯絡）與公眾得出入之「駿升汽車商行」（址設臺中市○○區○○路000號，下稱車行）有汽車租賃糾紛，丙○○駕駛車牌號碼000-0000號自用小客車前往車行，因雙方就賠償金額無法達成共識，車行人員表示須處理完畢方得離開，丙○○遂步出車行返回車上，並於民國109年2月6日晚間6時20分許，以視訊通話應用軟體FACETIME與被告乙○○聯繫告知無法離開車行。被告乙○○竟基於在公共場所或公眾得出入之場所聚集3人以上，施強暴脅迫之首謀犯意，並與壬○○、戊○○（以上2人業經法院判處罪刑確定）、午○○、己○○、卯○○、未○○、子○○（以上5人業經法院判處無罪確定）、被告辛○○、巳○○、辰○○、真實姓名年籍均不詳、綽號分別為「阿奇」及「阿倫」之成年男子（無積極證據證明為未成年人），共同基於在公共場所或公眾得出入之場所聚集3人以上，施強暴脅迫之犯意聯絡，㈠先由被告乙○○立於首謀地位，以通訊軟體WECHAT（下稱微信）及手機聯絡壬○○、午○○及戊○○至車行，並約定在壬○○位在臺中市○○區○○街00巷0弄0號居所地附近之土地公廟會合，被告乙○○則駕駛車牌號碼000-0000號自用小客車（下稱A車）搭載「阿奇」至車行對面等待壬○○、午○○及戊○○會合。㈡壬○○接獲被告乙○○之聯絡後，即分別於同日晚間7時許、8時及9時13分前某時許，以微信分別聯絡己○○、卯○○、未○○、被告辛○○、巳○○及辰○○，要求其等一同前往車行，並約定在上開土地公廟集合。己○○遂夥同當時同在之子○○、「阿倫」，由子○○駕駛車牌號碼000-0000號自用小客車（下稱B車）前往上開土地公廟；被告辛○○駕駛車牌號碼000-0000號自用小客車（下稱C車）搭載被告辰○○前往土地公廟；卯○○則駕駛車牌號碼000-0000號自用小客車（下稱D車）搭載未○○前往上開土地公廟。午○○、戊○○接獲被告乙○○、被告巳○○接獲壬○○之來電後，亦隨即分別駕駛車牌號碼不詳、車牌號碼000-0000號（下稱E車）及搭乘UBER之自小客車前往上開土地公廟。㈢嗣壬○○、午○○、戊○○、己○○、卯○○、未○○、子○○、被告辛○○、巳○○、辰○○、「阿倫」均至上開土地公廟集合後，由子○○駕駛B車搭載己○○及「阿倫」，己○○並攜帶如附表編號2所示之物；壬○○駕駛C車搭載被告辛○○、巳○○及辰○○，並攜帶如附表編號1所示之物；卯○○駕駛D車搭載未○○；戊○○則駕駛E車搭載午○○，4車一同前往車行，並與被告乙○○所駕駛之A車會合。㈣於同日晚間9時13分許至車行後，由一名真實姓名年籍不詳之男子（無積極證據證明為何人）進入車行辦公室，對當時在辦公室內之庚○○、寅○○、丑○○及癸○○表示欲找丙○○未獲回應，該男子離開辦公室後，壬○○、午○○、戊○○、己○○、卯○○、未○○、子○○、被告乙○○、辛○○、巳○○、辰○○、「阿奇」、「阿倫」等人旋即在車行內外與庚○○、寅○○、丑○○及癸○○等人發生衝突。衝突過程中，午○○、被告乙○○、辛○○、巳○○及辰○○下手實施強暴行為，與庚○○、寅○○、丑○○及癸○○等人發生拉扯毆打（傷害部分均未據告訴），己○○、賴軒侖、未○○、子○○則在場助勢（無積極證據證明其等有下手實施強暴脅迫行為），壬○○則先後至B、C車上取出如附表編號1、2所示之物，並將如附表編號2所示之物交與被告辛○○，被告辛○○此時復基於意圖供行使之用而攜帶兇器，在公共場所或公眾得出入之場所聚集3人以上實施強暴脅迫之犯意聯絡，再交予戊○○，壬○○自己則持如附表編號1所示之物走向車行辦公室，並站立於門口朝空中開槍，下手實施此脅迫方式使庚○○、寅○○、丑○○及癸○○等人心生畏怖後，再與戊○○分別手持附表編號1、2所示之物，進入車行辦公室內，阻擋唯一出口，以槍指向庚○○、寅○○、丑○○及癸○○等人，下手實施此脅迫方式短暫剝奪庚○○、寅○○、丑○○及癸○○等人之行動自由，並使庚○○、寅○○、丑○○及癸○○等人心生畏怖。因認被告乙○○所為，涉犯刑法第150條第1項後段之首謀聚眾施強暴脅迫罪嫌；被告辛○○所為，涉犯刑法第150條第2項第1款、第1項意圖供行使之用而攜帶兇器在場助勢聚眾施強暴脅迫罪嫌；被告辰○○、董志彬所為，均涉犯刑法第150條第1項後段之下手實施聚眾施強暴脅迫罪嫌等語。
二、按犯罪事實應依證據認定之，無證據不得認定犯罪事實；又
    不能證明被告犯罪者，應諭知無罪之判決，刑事訴訟法第15
    4條第2項、第301條第1項分別定有明文。次按認定不利於被
    告之事實，須依積極證據，茍積極證據不足為不利被告事實
    之認定，即應為有利於被告之認定，更不必有何有利之證據
    ；事實之認定，應憑證據，如未能發現相當證據，或證據不
    足以證明，自不能以推測或擬制之方法，以為裁判之基礎；
    且認定犯罪事實所憑之證據，雖不以直接證據為限，間接證
    據亦包括在內，然而無論直接證據或間接證據，其為訴訟上
    之證明，須於通常一般之人均不致有所懷疑，而得確信其為
    真實之程度者，始得據為有罪之認定，倘其證明尚未達到此
    一程度，而有合理之懷疑存在而無從使事實審法院得有罪之
    確信時，即應由法院為諭知被告無罪之判決。且刑事訴訟法
    第161條第1項規定：檢察官就被告犯罪事實，應負舉證責任
    ，並指出證明之方法。因此，檢察官對於起訴之犯罪事實，
    應負提出證據及說服之實質舉證責任。倘其所提出之證據，
    不足為被告有罪之積極證明，或其指出證明之方法，無從說
    服法院以形成被告有罪之心證，基於無罪推定之原則，自應
    為被告無罪判決之諭知。
三、被告乙○○於警詢、偵訊、準備程序；被告辛○○、巳○○
　　於警詢、偵訊、準備程序、審理；被告辰○○於警詢、準備程
    序、審理時固均坦承有公訴意旨所載客觀事實（見偵4930卷
    第140至143頁、第152至155頁、第158至161頁、第164至167
    頁、第270至271頁、第277至278頁、第321至322頁、本院卷
    ㈠第197至198頁、第272頁、本院卷㈡第19頁、第262頁），復
    有證人丙○○、卯○○、被告辰○○於警詢；丑○○、癸○○、庚○○、
    寅○○、己○○、午○○、未○○、子○○、戊○○、壬○○、被告乙○○、
    辛○○、巳○○於警詢及偵訊之證述可資為憑（見偵4930卷第34
    至37頁、第41至44頁、第47至49頁、第51至53頁、第55至57
    頁、第59至61頁、第111至114頁、第140至143頁、第146至1
    49頁、第152至155頁、第158至161頁、第164至167頁、第17
    0至173頁、第176至179頁、第240至251頁、第268至270頁、
    第271至273頁、第275至276頁、第318至320頁、第322至325
    頁、第327至329頁、第345至347頁，偵9640卷第98至101頁
    、第116至119頁、第162至165頁、第384至386頁、第388至3
    90頁），並有現場監視器畫面截圖20張在卷可考（見偵4930
    卷第71至80頁），足認被告乙○○、辛○○、巳○○、辰○○確有上
    述公訴意旨所載行為無訛。
四、經查：
　㈠按刑法第150條第1項規定於108年12月13日修正、109年1月15
    日公布，其修法理由明揭「修正原『公然聚眾』要件，理由
    同修正條文第149條說明一至三。倘3人以上，在公共場所或
    公眾得出入之場所聚集，進而實行強暴脅迫（例如：鬥毆、
    毀損或恐嚇等行為）者，不論是對於特定人或不特定人為之
    ，已造成公眾或他人之危害、恐懼不安，應即該當犯罪成立
    之構成要件，以符保護社會治安之刑法功能。……實務見解
    有認本條之妨害秩序罪，須有妨害秩序之故意，始與該條之
    罪質相符，如公然聚眾施強暴脅迫，其目的係在另犯他罪，
    並非意圖妨害秩序，除應成立其他相當罪名外，不能論以妨
    害秩序罪（最高法院31年上字第1513號、28年上字第3428號
    判例參照）。然本罪重在安寧秩序之維持，若其聚眾施強暴
    脅迫之目的在犯他罪，固得依他罪處罰，若行為人就本罪之
    構成要件行為有所認識而仍為本罪構成要件之行為，自仍應
    構成本罪，予以處罰」等語，可知過去實務見解認為行為人
    主觀上需有妨害秩序之意圖，亦即僅有直接故意者，才能論
    以刑法第150條第1項之妨害秩序罪，立法者認該見解使此罪
    之適用範圍過於限縮，因此修法並於前開立法理由揭櫫行為
    人如認知其所為行止該當此罪構成要件，且就可能發生妨害
    秩序之結果有所預見，仍為構成要件行為，對發生妨害秩序
    之結果採取放任態度時，同應構成此罪，而明白表示具有間
    接故意者亦可成立此罪。惟按刑法上的「故意」包含「知」
    與「欲」，行為人除須對構成犯罪之事實有認識以外（知）
    ，並有「希望其發生」或「其發生並不違背其本意」（欲）
    ，始具有構成要件故意，而刑法第150條第1項之罪既為故意
    犯，且規定於刑法妨害秩序罪章內，則不論直接或間接故意
    ，行為人主觀上皆應具備涉犯此罪之「知」與「欲」。基此
    ，行為人不僅須就刑法第150條第1項規定之構成要件行為有
    所認識，尚應有妨害秩序之意欲或容任意思，二者缺一不可
    ，始與此罪立法本旨相合。
  ㈡被告乙○○於警詢、偵訊、準備程序時供稱伊找壬○○等人幫忙
    處理丙○○被扣在車行的事，伊與壬○○等人抵達車行時，一再
    要求車行的人交出丙○○等語（見偵4930卷第142頁、第270至
    271頁、本院卷㈠第197頁）；被告辛○○、巳○○、辰○○於審理
    時均供稱當時前往車行人數雖達10餘人，然沒想到會影響社
    會秩序，僅一心營救丙○○等語（見本院卷㈡第262至263頁）
    ，可見被告乙○○、辛○○、巳○○、辰○○夥同壬○○、午○○、戊○○
    、己○○、卯○○、未○○、子○○等人前往車行之目的，僅在於解
    除丙○○自由受拘束之狀態。參以被告乙○○等人與寅○○、庚○○
    、癸○○、丑○○發生衝突地點為距離人行道至少15公尺之車行
    辦公室內（見偵4930卷第374頁下方照片、第375頁下方照片
    、377頁上方照片，比對可知辦公室出入口與人行道間距離
    可供停放3臺中型或大型汽車），時間為週四晚間9時13分，
    相當數量民眾已返家歇息，準備翌日上班，該區域亦非人群
    熙攘之地，僅有汽機車途經，此亦有被告乙○○等人駕車抵達
    車行時之監視器截圖可為依憑（見偵4930卷第71至76頁），
    此外證人丑○○於偵查中證稱當天庚○○要下班，我去找庚○○坐
    ，沒幾分鐘一堆人進來等語（見偵4930卷第240頁）。據此
    ，被告乙○○等人與寅○○等人衝突地點，既係距離人行道至少
    15公尺之車行內部辦公室，外人難以窺測其內動靜，而該辦
    公室人員亦已處於下班前與友人串門子談天狀態，則被告乙○○等人行為（不含壬○○單獨決定擊發子彈之行為）之時、地
    ，非可輕易驚動不特定人，而被告乙○○等人主觀上又認其等
    目的在於營救因民事糾紛而遭車行非法限制行動自由之丙○○
    ，綜觀此等情事，被告乙○○、辛○○、巳○○、辰○○是否可預見
    其等行為將破壞社會治安、危害公共安寧，進而容任或希冀
    行為產生破壞社會治安、危害公共安寧之後果，實非無疑，
    故尚難以被告乙○○首謀聚眾3人以上，在公眾得出入場所對
    寅○○等人施強暴脅迫；被告辛○○意圖供行使之用攜帶兇器在
    場助勢聚眾施強暴脅迫；被告辰○○、董志彬聚眾3人以上，
    在公眾得出入場所對寅○○等人施強暴脅迫，即逕認被告乙○○
    等人有妨害秩序之認知或意欲。
五、公訴意旨所提證據及指出證明之方法，尚無法說服本院形成
    被告乙○○所涉首謀聚眾3人以上，在公眾得出入場所對寅○○
    等人施強暴脅迫；被告辛○○所涉意圖供行使之用攜帶兇器在
    場助勢聚眾施強暴脅迫；被告巳○○、辰○○所涉在公眾得出入
    場所聚集3人以上施強暴脅迫行為有罪之心證，此外，復查
    無其他積極證據足資認定被告乙○○、辛○○、巳○○、辰○○涉有
    檢察官所指犯行，自屬不能證明之犯罪，揆諸上揭法條規定
    及說明，即應為無罪之諭知。
據上論斷，應依刑事訴訟法第301條第1項前段，判決如主文。
本案經檢察官甲○○提起公訴，檢察官丁○○到庭執行職務。  
中　　華　　民　　國　　110 　年　　10 　　月　　21　日
　　              刑事第二十庭  審判長  法  官  游秀雯
　　　　　　　　　                      法  官  郭勁宏
　　　　　　　　　                      法  官  江宗祐
以上正本證明與原本無異。
如不服本判決應於收受送達後20日內向本院提出上訴書狀，並應
敘述具體理由；其未敘述上訴之理由者，應於上訴期間屆滿後20
日內向本院補提理由書（均須按他造當事人之人數附繕本）「切
勿逕送上級法院」。
告訴人或被害人如不服判決，應備理由具狀向檢察官請求上訴，
上訴期間之計算，以檢察官收受判決正本之日起算。
                                        書記官  魏愛玲
中　　華　　民　　國　　110 　年　 　10　  月　　21　 日
附表：
編號 物品名稱 數  量 備                                註 1 非制式手槍 1支 槍枝管制編號：0000000000，認係改造手槍，由仿半自動手槍製造之槍枝，換裝土造金屬槍管而成，擊發功能正常，可供擊發適用子彈使用，認具殺傷力。 2 空氣槍 1支 槍枝管制編號：0000000000，認係氣體動力式槍枝，以填充氣體為發射動力，經以金屬彈丸測試3次，其中彈丸（直徑5.996mm、質量0.881g）最大發射速度為79.0公尺/秒，計算其動能為2.74焦耳，換算其單位面積動能為9.70焦耳/平方公分。